【裁判字號】    97,交聲,179
【裁判日期】    971020
【裁判案由】    違反道路交通管理處罰條例
【裁判全文】
臺灣宜蘭地方法院交通事件裁定         97年度交聲字第179號
原處分機關  交通部公路總局臺北區監理所宜蘭監理站
異  議  人
即受處分人  甲○○
上列受處分人因違反道路交通管理處罰條例案件，對於交通部公
路總局臺北區監理所宜蘭監理站民國97年7月1日所為之宜監字第
裁43─A00000000號裁決聲明異議，本院裁定如下：
    主  文
異議駁回。
    理  由
一、原處分意旨略以：異議人即受處分人甲○○於民國97年5月1
    8日16時4分許，駕駛車牌號碼6N—4620號自小貨車行駛於一
    般道路時未繫安全帶，而於台北市○○○路與北安路口為員
    警以北市警交大字第A00000000號製單逕行舉發，交通部公
    路總局臺北區監理所宜蘭監理站遂依道路交通管理處罰條例
    第31條第1項規定，裁處受處分人罰鍰新臺幣一千五百元。
二、異議意旨略以：97年5月18日16時4分許，異議人駕駛車牌號
    碼6N—4620號自小貨車行經台北市○○○路與北安路口時，
    確實沒有依照規定繫安全帶，異議人因為肩膀有病，所以只
    有將安全帶繫在肚子上，沒有將安全帶繫在肩膀上，而且警
    察如果認為異議人違規，為何不當場攔停。再者，貨車上面
    如果坐三個人，中間那個人就可以只將安全帶繫在肚子上而
    不算違規，為何駕駛人就不行。為此，聲明異議，請求撤銷
    原處分。
三、按，汽車行駛於道路上，其駕駛人或前座乘客未繫安全帶者
    ，處駕駛人新台幣一千五百元罰鍰；其實施及宣導辦法，由
    交通部定之。又行車前，駕駛人及前座乘客均應繫妥安全帶
    ，道路交通管理處罰條例第31條第1項、道路交通安全規則
    第89條第1項第5款分別定有明文。次按，汽車行駛於道路上
    ，其汽車駕駛人及前座乘客，應依下列規定使用安全帶：
    安全帶及相關配件必須齊全，並無毀損、鬆脫或變更之情事
    。每條安全帶僅供一人使用。安全帶之帶扣應確實緊扣
    ，安全帶無扭曲或反轉，鬆緊度保持適宜；腰部安全帶置於
    腰部以下，肩部安全帶固定位置應依個人調整，避免安全帶
    纏繞經過頸部，且應置手臂上端以上。汽車駕駛人經醫療機
    構證明無法繫安全帶者，得不適用前項之規定，汽車駕駛人
    及前座乘客繫安全帶實施及宣導辦法第3條亦有明定。末按
    ，汽車駕駛人之行為，經以科學儀器取得證據資料證明其行
    為違規，當場不能或不宜攔截製單舉發者，得逕行舉發，道
    路交通管理處罰條例第7條之2第1項第7款復定有明文。經查
    ：
（一）異議人於97年5月18日16時4分許，曾駕駛車牌號碼6N—46
      20號自小貨車行經台北市○○○路與北安路口之事實，已
      據其坦認在卷（見本院卷第15頁）。而異議人於97年5月1
      8日16時4分許，駕駛車牌號碼6N—4620號自小貨車行經台
      北市○○○路與北安路口時，於肩部等上半身部位並未繫
      上安全帶之事實，亦有採證相片在卷可稽（見本院卷第8
      頁）。
（二）至於異議人雖辯稱「是因為肩膀有病，所以只有將安全帶
      繫在肚子上，沒有將安全帶繫在肩膀上。」云云，然一般
      安全帶之正確使用方法，即係直接將安全帶由左肩頭或右
      肩頭往另一側拉出扣住，使肩部安全帶固定位置在手臂上
      端以上，腰部安全帶固定位置在腰部以下，為一般社會大
      眾所廣知，身為汽車駕駛人之異議人更應為熟稔。另汽車
      駕駛人及前座乘客繫安全帶實施及宣導辦法第3條第1項第
      3 款亦明確規定「安全帶之帶扣應確實緊扣，安全帶無扭
      曲或反轉，鬆緊度保持適宜；腰部安全帶置於腰部以下，
      肩部安全帶固定位置應依個人調整，避免安全帶纏繞經過
      頸部，且應置手臂上端以上」，該規定係為保障駕駛人及
      前座乘客之生命、身體安全，避免身體因強大之外力碰撞
      ，造成重大傷亡，倘未依安全帶之設計規定方式扣繫完善
      ，即無法達到保障駕駛人及前座乘客生命、身體之立法目
      的。是前座乘客若未依前揭規定妥適繫上安全帶（即直接
      將安全帶由左肩頭或右肩頭往另一側拉出扣住，並使肩部
      安全帶固定位置在手臂上端以上，腰部安全帶固定位置在
      腰部以下），而恣意的將肩部之安全帶移置於腋下或腹部
      ，此一行為自屬違反道路交通管理處罰條例第31條第1項
      之規定，而屬未繫安全帶之違規行為。因此，異議人所稱
      「伊只有將安全帶繫在肚子上，沒有將安全帶繫在肩膀上
      。」之行為，確實係屬錯誤之繫安全帶方式，等同於未繫
      安全帶。而異議人雖辯稱「是因為肩膀有病，才將安全帶
      繫在肚子上。」云云，然其於本院調查時，已明確陳稱「
      （問：當天你肩膀有病，有何證明？）沒有辦法證明。」
      （見本院卷第15、16頁，是其所辯顯然無據。因此，異議
      人既無汽車駕駛人及前座乘客繫安全帶實施及宣導辦法第
      3 條第2項所定「汽車駕駛人經醫療機構證明無法繫安全
      帶者，得不適用前項之規定」之情形，則其於駕車途中只
      將安全帶繫在肚子上之行為，自已違反道路交通管理處罰
      條例第31條第1項之規定，而有未繫安全帶之違規行為甚
      明。
（三）又異議人雖亦辯稱「警察如果認為異議人違規，為何不當
      場攔停。」云云，然本件舉發員警業已使用科學儀器照相
      採證證明異議人未繫安全帶之違規行為，而採證當時異議
      人係行車停等於道路中央，員警若遽然行至路中攔停舉發
      ，顯然有礙車流順暢及員警、異議人之人身安全，自有不
      宜，故員警採用逕行舉發之方式告發異議人之本件違規行
      為，顯合於前舉道路交通管理處罰條例第7條之2第1項第7
      款之規定，其舉發方式並無任何違誤或不當，異議人前揭
      辯解，實不足取。另關於駕駛人或前座乘客正確繫安全帶
      之方式，前述之汽車駕駛人及前座乘客繫安全帶實施及宣
      導辦法第3條第1項已規定甚明，異議人當日係駕駛人自應
      遵守上開規定妥適繫好安全帶，是其所辯「貨車上面如果
      坐三個人，中間那個人就可以只將安全帶繫在肚子上而不
      算違規，為何駕駛人就不行。」云云，亦顯然無稽，諉無
      足取。
（四）從而，異議人於97年5月18日16時4分許，駕駛車牌號碼6N
      —4620號自小貨車行駛於台北市○○○路與北安路口之一
      般道路時，未依規定繫安全帶之違規事實，已堪認定。
四、綜上所述，原處分機關所為之本件裁決，核與前舉道路交通
    管理處罰條例第31條第1項之規定相符，並無違法或不當之
    處，故異議人以首揭情詞，對於上開裁決提起異議，並無理
    由，應予駁回。
五、據上論斷，依道路交通案件處理辦法第19條，裁定如主文。
中    華    民    國    97    年    10    月    20    日
                  交通法庭法  官  劉家祥
以上正本證明與原本無異。
如不服本裁定，應於裁定送達後5日內，向本院提出抗告狀。（
應附繕本）
                          書記官  劉謹翊
中    華    民    國    97    年    10    月    21    日


司法院資訊處製作；財團法人民間司法改革基金會備份。
